【裁判字號】    97,上重更(一),38
【裁判日期】    971029
【裁判案由】    毒品危害防制條例等
【裁判全文】
臺灣高等法院刑事判決            97年度上重更(一)字第38號
上  訴  人
即  被  告  乙○○
                    現於臺灣台北看守所（
選任辯護人  劉韋廷律師（法律扶助律師）
上  訴  人
即  被  告  丙○○
                    現於臺灣臺北看守所（
選任辯護人  莊明翰律師
上列上訴人因毒品危害防制條例等案件，不服臺灣臺北地方法院
96年度重訴字第63號，中華民國97年1月10日第一審判決（起訴
案號：臺灣臺北地方法院檢察署96年度偵字第6281號），提起上
訴，經判決後，由最高法院發回更審，本院判決如下：
    主  文
原判決關於乙○○、丙○○部分撤銷。
乙○○共同運輸第一級毒品，處有期徒刑拾柒年；扣案第一級毒
品海洛因參顆（合計驗餘淨重貳貳肆點玖壹公克）沒收銷燬，上
開海洛因之包裝參只（重拾伍點肆參公克）及附表四所載手機肆
支暨其內「SIM」卡均沒收。
丙○○共同運輸第一級毒品，累犯，處有期徒刑拾伍年；扣案第
一級毒品海洛因參顆（合計驗餘淨重貳貳肆點玖壹公克）沒收銷
燬，上開海洛因之包裝參只（重拾伍點肆參公克）及附表四所載
手機肆支暨其內「SIM」卡均沒收。
    事  實
一、丙○○於民國（下同）九十三、九十四年間，因違反毒品危
    害防制條例案件，經法院先後判處有期徒刑八月、九月確定
    ，接續執行，於九十五年一月二十七日假釋出監，同年四月
    二十四日縮刑期滿執行完畢。
二、丙○○、乙○○、甲○○與綽號「阿強」及另一名在柬埔寨
    接應之姓名、年籍均不詳之成年男子，均明知海洛因係屬第
    一級毒品，不得非法持有、運輸，竟共同基於運輸毒品及私
    運管制物品進口之犯意聯絡，先由丙○○於九十六年三月上
    旬，探詢甲○○之意願，徵得其同意，約定以夾帶海洛因入
    境，每兩甲○○可得新台幣（下同）二萬元之代價，計該次
    報酬為十二萬元。洽定後，甲○○即將護照交予「阿強」轉
    交乙○○辦理出國手續。乙○○、「阿強」乃著手安排甲○○出境事宜，並聯絡柬埔寨方面人員接應甲○○，丙○○則
    負責居中作為乙○○與甲○○之聯絡管道（甲○○以000000
    0000號行動電話；丙○○以0000000000、0000000000號行動
    電話；乙○○以0000000000、0000000000號行動電話，供作
    彼此聯絡之用），丙○○且提供模型物給甲○○，作為塞入
    肛門之練習，以便以此方式夾帶毒品走私入境。嗣於同年月
    十八日清晨，甲○○、丙○○與乙○○在台北縣三重市會合
    後，乙○○提供汽車，由丙○○駕駛搭載甲○○與乙○○前
    往桃園國際機場，乙○○在機場將護照及零用錢六千元交給
    甲○○，甲○○即搭乘當日長榮航空BR267（起訴書誤為BR2
    65）號次班機前往柬埔寨首府金邊市。同年月二十日凌晨，
    在下榻之金邊市鑽石酒店，與乙○○及「阿強」所安排接應
    之不詳姓名成年男子會合，該男子將甲○○帶至另一飯店，
    將以塑膠膜加以多層包裝之球狀海洛因三顆交予甲○○塞入
    肛門。甲○○旋於該（二十）日搭乘長榮航空BR265（起訴
    書誤為BR266）號次班機返回桃園機場，於同日（起訴書誤
    載為二十一日）下午五時三十分許入境時，在第二航廈管制
    區為據報之員警逮捕。同日下午五時許，員警另在第二航廈
    入境大廳逮捕前往接應之丙○○與乙○○二人，並扣得如附
    表所示供犯罪所用之手機暨其內之「SIM」卡。隨後將甲○○帶往桃園敏盛綜合醫院排放其體內之海洛因球三顆（驗餘
    淨重二二四‧九一公克）。
三、案經內政部警政署刑事警察局移送台灣台北地方法院檢察署
    檢察官偵查起訴。
    理  由
壹、證據能力部分：
（一）上訴人即被告丙○○一度與其辯護人同稱：「丙○○於九
      十六年三月二十一日之警詢筆錄、同日之偵訊筆錄及同日
      之羈押庭法官訊問筆錄，係在丙○○毒癮發作服藥後，於
      頭暈、嘔吐、嗜睡、倦怠之精神狀態下所製作，應無證據
      能力。」云云。嗣丙○○於本院前審九十七年二月時五日
      準備程序中，已不再爭辯，而其辯護人則謂「請審酌之」
      。另上訴人即共同被告乙○○亦提出質疑，為杜爭議，爰
      析述如下：
  、原審勘驗丙○○上開三份筆錄之錄音帶，結果顯示警員、
      檢察官、法官問話之方式咸採一問一答、就案情具體情節
      逐項為詢問，雖丙○○受訊前，有毒癮發作送醫就診之情
      形，惟其不僅對警員、檢察官、法官提出之問題均能回答
      ，且關於其與另上訴人即共同被告甲○○、乙○○及「阿
      強」計畫之內容、議定之酬勞、電話號碼、聯絡等細節，
      均鉅細靡遺供述，所述內容亦與甲○○所言無異。況其中
      員警於詢問時，因見丙○○有打哈欠、閉眼睛之情形，二
      度問其是否有辦法繼續作筆錄，其則皆答「可以」，警員
      始續行詢問製作筆錄，有該勘驗筆錄可稽（見原審卷第一
      五五至一七七頁）。
  、為丙○○急診之台北市立聯合醫院固函覆略以：「（丙○○）當時情緒低落，無思考異常，曾開立戒斷藥物，服用
      後可能造成疲倦、嗜睡，無法推測當時是否適合製作筆錄
      」，有該醫院九十六年十月十六日北市醫松字第09633677
      800號函及附件（本院卷第一四一至一四九頁）可考，然
      參以丙○○於羈押庭法官訊問時，直稱：警詢及偵查中所
      言實在，是出於自由意志之供述等語（見聲羈卷第十一頁
      ），在本院前審仍為相同意旨之陳述（見本院上重訴卷第
      九十七年二月二十九日準備程序筆錄），應認丙○○之上
      揭供述，均無任意性之疑慮，足為適格之證據。再此部分
      供述內容，既經原審及本院前審（見本院上重訴卷九十七
      年三月二十五日審判筆錄）勘驗逐字記載在案，即應以勘
      驗後所製之筆錄為準，允宜敘明。
  、已判確定之被告甲○○原未爭執其警詢、偵查及羈押訊問
      時之筆錄證據能力，雖亦一度於原審提出爭辯。惟嗣又於
      最後審理時及本院前審歷次準備程序與審判期日進行中，
      坦言無意見。因其已直稱檢察官、法官並未對伊施以脅迫
      或毆打等情，參諸其供述與丙○○所供相符，且於羈押庭
      法官訊問時，供明警詢、偵查都出於其自由意願所述（見
      聲羈卷第八頁）。是甲○○上述自白，應具證據能力。
  、按被告以外之人於審判外之言詞或書面陳述，除法律有規
      定者外，不得作為證據，刑事訴訟法第一百五十九條第一
      項固定有明文。惟按被告以外之人於偵查中向檢察官所為
      之陳述，除顯有不可信之情況者外，得為證據，此為刑事
      訴法第159之1第2項定有明文。查本件被告丙○○、甲○○於審判外之陳述，就乙○○而言，雖具有傳聞證據之性
      質，惟其等二人就被告乙○○之前開犯罪事實所為之供證
      ，核與事實相符，如後所述，並無顯有不可信之情況，依
      上開規定，自有證據能力。
貳、實體部分：
一、訊據上訴人即丙○○對其介紹甲○○與乙○○認識，並開車
    陪同甲○○送往桃園機場出境，復陪同乙○○於甲○○返國
    時，前去接機，經警查獲甲○○將毒品塞入肛門夾帶走私入
    境之情，直認不諱；上訴人即被告乙○○則僅承認認識丙○○，並與丙○○一同於甲○○出、入境時，送、接機之事實
    ，惟二人均矢口否認犯罪，被告乙○○辯稱：「0000000000
     號行動電話，乃係「阿強」在本件事發之前二、三天，始
    交伊持用，該電話之先前通聯，實與伊無關，甲○○既與伊
    互不相識，所言機票及食宿費由伊支出一節，即無可信，丙○○就系爭0000000000號行動電話，忽稱係『阿強』所有，
    又指係伊所有，顯然矛盾，亦無可採，伊實係純受『阿強』
    所利用，陪同丙○○『打點出入境手續』，並無如丙○○所
    謂提供汽車之情。」云云；其選任辯護人劉韋廷律師為被告
    乙○○辯護稱：「一、剛剛甲○○的證述是不實在的。丙○○與甲○○是多年的朋友，所以其證詞一定有利他的。二、
    被告與甲○○、丙○○之間的犯罪分工上，根本不需要被告
    的參與，本件犯罪就可以完成。三、本案發生以後，歷次的
    詢問，丙○○與甲○○的證詞反覆，而且，共同將責任推給
    乙○○。其餘另再補呈書狀。」云云。被告丙○○辯稱：「
    伊固知甲○○出國係為毒品之事而作為，但伊並未參與謀劃
    ，亦未獲得好處，充其量係幫助犯，何能論伊共同正犯」、
    「我沒有參加，是乙○○約我去機場，我去機場不知道要接
    誰。我去三重向『阿強』拿東西，是乙○○叫我開車去機場
    ，乙○○及甲○○都不會開車，我不是專程要去機場的。我
    傻傻的載他去機場。我是去刑事局才看到甲○○。車子是乙○○的。」等詞；其選任辯護人謝明翰律師為被告丙○○辯
    護稱：「一、本案檢察官起訴是以被告乙○○及甲○○的證
    詞，但是被告丙○○並沒有支付甲○○任何出國的費用，所
    以，丙○○並沒有行為的分擔。二、被告丙○○只有開車送
    乙○○去機場及去機場接機，但丙○○並不知道要接何人回
    來，所以被告並沒有與乙○○及甲○○謀議。其餘如歷次所
    提書狀所載。」云云。
二、本院查：
（一）本件已決被告甲○○對於上揭諸事，均已坦承不諱；被告
      丙○○對其介紹甲○○與乙○○認識，並開車陪同甲○○
      送往桃園機場出境，復陪同乙○○於甲○○返國時，前去
      接機，經警查獲甲○○將毒品塞入肛門夾帶走私入境之情
      ，直認不諱；被告乙○○亦承認其認識丙○○，並與丙○○一同於甲○○出、入境時，送、接機之情。
（二）又關於已決被告甲○○之出、入境清形，有其出、入境電
      腦查詢資料一份存卷可參（見聲拘卷第八頁；第六二八一
      號偵查卷，下同，第八十一頁）；而入境後遭警帶往醫院
      檢查，發現肛門塞有異物，復有搜索筆錄、扣押物品目錄
      表、扣押物品收據、醫院診斷證明書及Ｘ光照片暨現物照
      片等在案可徵（見偵查卷第十九至二十三頁；第六十至六
      十三頁）；該球狀形異物係屬海洛因（驗餘淨重二二四‧
      九一公克，空包裝重共計十五‧四三公克），則有球狀海
      洛因毒品照片八張、內政部警政署刑事警察局查獲毒品危
      害防制毒品初步鑑驗報告單一份（九十六年偵字第六二八
      一號偵查卷第六十至六十四頁）、法務部調查局九十六年
      六月二日調科壹字第09 623048330號鑑定書一份（同上卷
      第二一七頁）附卷足憑，此外，復有上揭毒品及其等聯繫
      用之手機四支扣案可資佐證，應堪信為真實。
（三）被告丙○○雖辯稱：伊固知甲○○出國係為毒品之事而作
      為，但伊並未參與謀劃，亦未獲得好處，充其量係幫助犯
      ，何能論伊共同正犯，被告乙○○亦堅詞否認犯罪，惟查
      ：
  、已決被告甲○○綽號「阿呆」，丙○○綽號「小平」，乙○○人稱「大仔」或「董仔」，此為其三人一致坦言不諱
      。丙○○平日持用0000000000及0000000000號行動電話，
      而0000000000及00 00000000號行動電話係由「阿強」與
      乙○○共同持用，復據丙○○指證明確（見原審卷第二二
      三頁背面；第一六八頁）。其中，0000000000號行動電話
      經依法實施通訊監察，發現於96/03/05 23:54:15、96/03
      /07 19:20:35、96/03/07 19:38:46、96/03/08 17:36:12
      、96/03/10 10:58:51、96/03/10 11:34:40，丙○○多次
      撥打給綽號「董仔」、「大仔」與「阿強」等共用之
      0000000000門號，告知已找尋得「阿呆」負責運輸毒品，
      並在飯店中由丙○○提供模型樣品，以練習塞入肛門及關
      心護照辦理情形等語，另於96/03/17 21:08:19、96/03/
      17 23:23:06由丙○○撥打至乙○○身上所查扣之0000000
      000門號，告知「事情處理好了」、「與『阿呆』在一起
      」、「有事再交代」等各語，有該通訊監察書及譯文暨簡
      訊畫面照片等存卷可查（見偵查卷第八十二至九十九頁，
      第四十三至四十六頁），足見乙○○、丙○○就本件運毒
      走私之事，涉入甚深。
  、被告乙○○坦承：在伊身上遭警查扣之上揭0000000000
      號電話，係「阿強」要伊以之與丙○○聯絡之用云云（參
      見聲羈卷第十三頁）；丙○○亦供述：「乙○○會打電話
      給我，我就打給『阿強』，『阿強』在遙控，我與乙○○
      是負責接機。」等詞（參見同上卷第十、十一頁）；被告
      甲○○且詳稱：「乙○○說有人會來機場接機‥‥，他跟
      我說走出來就知道了，會看到他們」、「三月十八日要出
      境時，丙○○打電話叫乙○○去三重自強路那裡見面」、
      「伊平時以0000000000號手機跟丙○○聯絡」（參見同上
      卷第七、八頁）各等語；已決被告甲○○在本院審理時，
      以證人之身份經交互詰問時，復結稱：「（你何時認識丙○○？）認識很久了。何時開始不記得。」、「（你何時
      認識乙○○？）沒有很久。大概是去年要帶毒品時，約是
      在96年3月初左右。」、「（你在何種情況下認識乙○○
      ？）我要去柬埔寨拿毒品回國之事，而認識他的。」、「
      （你拿毒品回來，誰會給你錢？）乙○○會給我錢。」、
      「（你剛剛有說到回來時乙○○會給你錢，是何時約定，
      何時給你？）還沒去柬埔寨時就講好。」、「（他要如何
      給你錢？）一手交錢一手交貨。」云云，嗣經被告乙○○
      親自詰問，亦稱：「（我何時跟他《指甲○○》見面？）
      我們有見面。約在三月上旬。」；「（審判長問：是否那
      次就說一手交錢一手交貨？）是。」、「（審判長問：你
      跟「阿強」見面時，丙○○是在多遠？）約在法庭與證人
      之座席間距離（審判長諭知當場測量距離，經測量後，相
      當六公尺餘）。」等語。被告丙○○、甲○○二人並一致
      供證前往機場欲出境時，所乘交通工具之汽車，即由乙○○提供、丙○○駕駛（參見本院上重訴卷九十七年二月十
      五日筆錄），甲○○更指明：伊之出國護照雖係交給「阿
      強」辦理，但由乙○○交還給伊，出國期間所需之零用錢
      六千餘元，亦係乙○○拿給伊等語（參見同上卷九十七年
      二月十五日及同年三月二十五日筆錄），足見本件運毒走
      私入境之事，乃經周詳策劃、縝密安排及分工合作。
（四）按刑法所定之共同正犯，係以行為人間具有犯意聯絡、行
      為分擔，即克成立，並不以犯罪之每一階段均有參與為必
      要，亦不以利益分享為必需，苟有相互利用，以共同完成
      一個犯罪計畫，縱然所負責之部分，僅屬犯罪構成要件以
      外之行為或微不足道之事項，或毫未分取利得，仍應論以
      共同正犯。綜據上揭各項直接、間接證據，被告三人與「
      阿強」及另一在柬埔寨之不詳成年男子，當有相互利用、
      分工合作、以完成本件自國外運輸毒品走私入境我國之犯
      意聯絡與行為分擔，甲○○、丙○○、乙○○三人犯行，
      堪予認定。
三、按海洛因係毒品危害防制條例第二條第二項第一款規定之第
    一級毒品，且係行政院依懲治走私條例公告之「管制物品項
    目及其數額」甲項第四款所列之管制進出口物品。是核被告
    乙○○、丙○○二人所為，均應成立毒品危害防制條例第四
    條第一項之運輸第一級毒品罪及懲治走私條例第二條第一項
    之私運管制物品進口罪。其中持有毒品之低度行為應為運輸
    毒品之高度行為所吸收。被告二人與綽號「阿強」、已決被
    告甲○○及另一名在柬埔寨接應之姓名、年籍均不詳之成年
    男子間，就上開犯行有犯意聯絡及行為分擔，均為共同正犯
    。被告二人均係以一行為觸犯上開二罪名，為想像競合犯，
    應從一重之運輸第一級毒品罪處斷。又丙○○有事實欄所載
    之科刑及刑之執行情形，有本院被告前案紀錄表可參，其受
    徒刑之執行完畢，五年以內故意再犯本件之罪，為累犯，應
    就併科罰金刑部分加重其刑（法定刑死刑、無期徒刑部分，
    依法不得加重）。按被告乙○○負責在「阿強」與被告丙○○之間聯絡，並約定交付酬勞予甲○○，且在甲○○出國之
    前，出面與被告丙○○、甲○○三人在台北縣三重市會合；
    至於被告丙○○亦負責仲介、聯繫、接機等事宜，渠等二人
    雖非直接參與走私、運輸毒品之核心作為，惟仍居於關鍵地
    位，然而本件運輸之毒品，在機場即被查獲，並未流入市面
    塗害社會大眾之健康；再者，前開毒品之數量為二百二十四
    點九一公克，較諸其他相類似由國外運輸毒品之犯罪數量，
    動輒多至數公斤以上，並非甚多，其二人犯罪情節，如科以
    法定之死刑或無期徒刑，尚稱過重，是依客觀之情況以觀，
    其二人之犯行，並非不足予以憫恕之處，爰依刑法第五十九
    條減輕其二人之刑，並先加後減之。
四、原審對被告乙○○、丙○○二人予以論罪科刑，固非無見，
    惟查：原判決將開車送甲○○前往機場之人，誤認係乙○○尚有未恰。原判決將甲○○出、入境所搭班機航次號碼
    ，予以誤載，且漏未引用懲治走私條例第十一條之過渡規定
    ，亦有未合。本件被告丙○○否認犯重罪、被告乙○○否認
    參與犯罪，雖均無理由，但原判決就上開二人部分既有可議
    ，自不能逕予維持，應由本院將之撤銷改判。按走私毒品入
    境，對於國內毒品氾濫，具有助長漫延之不良影響，犯罪之
    危害不能說不重，爰審酌上情及分別就被告二人犯罪之動機
    、目的、手段、查獲之毒品數量、被告乙○○擔任之角色份
    量較被告丙○○為重，且否認犯罪，態度不佳等一切情狀，
    各量處如主文所示之刑，以示懲儆。扣案之海洛因三顆（驗
    餘淨重二二四‧九一公克），係查獲之第一級毒品，不問屬
    於犯人與否，均應依毒品危害防制條例第十八條第一項前段
    規定，併予宣告沒收銷燬之。另扣案用以包裝海洛因之包裝
    三只（重十五‧四三公克）及如附表所示聯絡運輸毒品事宜
    所用之手機，包含手機內之「ＳＩＭ」卡，均係屬被告及其
    共同正犯所有，為供本件犯罪所用之物，應依同條例第十九
    條第一項前段規定諭知沒收。
五、據上論斷，應依刑事訴訟法第三百六十九條第一項前段、第
    三百六十四條、第二百九十九條第一項前段，毒品危害防制
    條例第四條第一項、第十八條第一項前段、第十九條第一項
    ，懲治走私條例第二條第一項、第十一條，刑法第十一條前
    段、第二十八條、第四十七條、第五十五條、第五十九條，
    判決如主文。
本案經檢察官劉靜婉到庭執行職務。
中    華    民    國    97    年    10    月    29    日
                  刑事第十六庭審判長法  官  溫耀源
                                    法  官  王敏慧
                                    法  官  許增男
以上正本證明與原本無異。
如不服本判決，應於收受送達後十日內向本院提出上訴書狀，其
未敘述上訴之理由者並得於提起上訴後十日內向本院補提理由書
（均須按他造當事人之人數附繕本）。
                                    書記官  楊麗雪
中    華    民    國    97    年    10    月    29    日
附表：
一、NOKIA黑色手機壹支（手機序號000000000000000，被告乙○○所有）。
二、SHARP銀色手機壹支（手機序號000000000000000，被告乙○○所有）。
三、TUTANG黑色手機壹支（手機序號000000000000000，被告丙○○所有）。
四、NOKIA銀色手機壹支（手機序號000000000000000，被告甲○○所有）。
附錄本案論罪科刑法條：
毒品危害防制條例第四條
製造、運輸、販賣第一級毒品者，處死刑或無期徒刑；處無期徒
刑者，得併科新臺幣一千萬元以下罰金。
製造、運輸、販賣第二級毒品者，處無期徒刑或七年以上有期徒
刑，得併科新臺幣七百萬元以下罰金。
製造、運輸、販賣第三級毒品者，處五年以上有期徒刑，得併科
新臺幣五百萬元以下罰金。
製造、運輸、販賣第四級毒品者，處三年以上十年以下有期徒刑
，得併科新臺幣三百萬元以下罰金。
製造、運輸、販賣專供製造或施用毒品之器具者，處一年以上七
年以下有期徒刑，得併科新臺幣一百萬元以下罰金。
前五項之未遂犯罰之。
懲治走私條例第二條：
私運管制物品進口、出口逾公告數額者，處七年以下有期徒刑，
得併科新臺幣三百萬元以下罰金。
以犯前項之罪為常業者，處三年以上十年以下有期徒刑，得併科
新臺幣五百萬元以下罰金。
第一項之未遂犯罰之。
第一項所稱管制物品及其數額，由行政院公告之。


司法院資訊處製作；財團法人民間司法改革基金會備份。
